【裁判字號】    91,易,1101
【裁判日期】    920109
【裁判案由】    畜牧法等
【裁判全文】
臺灣高雄地方法院刑事判決                        九十一年度易字第一一一號
    公  訴  人  臺灣高雄地方法院檢察署檢察官
    被      告  丁○○  男  二.
    選任辯護人  陳里己律師
                蔡淑媛律師
                歐陽志宏律師
    被      告  甲○○  男  四.
右列被告因違反畜牧法等案件，經檢察官提起公訴（九十年度偵字第二二七一二號）
，本院判決如左：
    主  文
丁○○共同連續違反將未經屠宰衛生檢查之屠體意圖供人食用而貯存之規定，情節重
大，累犯，處有期徒刑陸月，如易科罰金，以參佰元折算壹日。
甲○○共同連續違反將未經屠宰衛生檢查之屠體意圖供人食用而貯存之規定，情節重
大，處有期徒刑肆月，如易科罰金，以參佰元折算壹日。
    事  實
一、丁○○前於民國八十五年三月二十八日，因販賣病死豬肉之違反食品衛生管理法
    案件，經臺灣花蓮地方法院以八十五年易緝字第五四號判決判處有期徒刑四月，
    於八十五年九月十三日易科罰金執行完畢。
二、丁○○、甲○○二人明知屠宰供食用之豬，應於屠宰場為之，且未經屠宰衛生檢
    查之屠體、內臟，不得供食用或意圖供食用而分切、加工、運輸、貯存或販賣，
    而變質、腐敗或染有病原菌之病、死豬隻如供作食品或食品添加物之用，將危害
    人體健康，竟意圖供人食用，共同基於違反食品衛生管理法及畜牧法之概括犯意
    聯絡，自民國九十年二月底某日起，由丁○○以每月新台幣（下同）三千元租金
    向不知情之羅福妹承租高雄縣美濃鎮○○路○段二七五號房舍（以下簡稱系爭房
    舍）及其內冷凍庫，丁○○並另僱請甲○○，二人分別先後收集高雄、屏東地區
    不詳姓名之養豬戶所有之病、死豬及他人棄置於高雄、屏東地區路旁之病、死豬
    ，收集後載回系爭房舍，由丁○○在該處擅自將上開未經屠宰衛生檢查之病、死
    豬予以屠宰而分切、加工肢解後將塊肉分裝成袋，貯存於冷凍庫，並以每車次六
    百至一千元不等價格，僱請甲○○多次載送至不詳地點。迨於九十年四月二十五
    日上午十一時許，適甲○○依丁○○之指示，駕駛其向不知情之乙○○借得之車
    號YZ-8457自小貨車前往系爭房舍欲載運上開病、死豬肉至他處時，為警會同高
    雄縣政府相關人員當場查獲，並在冷凍庫內發現病、死豬肉、豬骨共計五千九百
    九十公斤（起訴書誤載為八千餘公斤，案發後均經高雄縣政府交由璇德企業股份
    有限公司予以化製完畢）。
三、案經高雄縣警察局（已更名為高雄縣政府警察局）移送臺灣高雄地方法院檢察署
    檢察官偵查起訴。
    理  由
一、訊據被告丁○○固供承有於右揭時地收集病、死豬載運回系爭房舍，未經屠宰衛
    生檢查即親自屠宰予以分切、加工肢解後分裝成袋，貯存於冷凍庫，並僱用被告
    甲○○收集及載運病、死豬肉之事實，被告甲○○則供承：以右揭代價受僱於丁○○負責依其指示載運已切割、包裝好之豬肉至他處交予他人之事實，惟二人均
    矢口否認有違反畜牧法之犯行，被告丁○○辯稱：我屠宰後分裝成袋、冷凍貯存
    的豬肉，是用來餵養我飼養的魚苗，不是要販賣供人食用的，因為屠宰場距離我
    位在屏東的魚塭路途遙遠，所以必須先冷凍起來，且將豬肉加以分切、分裝成袋
    ，是為了被告甲○○搬運、擺放時的方便云云。被告甲○○則辯稱：我知道載運
    的是未經合法屠宰的死豬肉，但我不知道豬肉來源，且那是要載去魚塭養魚的，
    我只是想賺工錢，沒有想那麼多云云。經查：
（一）被告甲○○於右揭時地駕車前往系爭房舍欲載運病死豬肉至他處時適為警查獲
      ，現場並起出五千九百九十公斤之冷凍豬肉等情，業據證人即查獲警員戊○○
      及會同查獲之高雄縣政府農業局畜產課技士丙○○分別證述明確（詳後述），
      並有高雄縣政府九十一年六月二十四日函文及該函所附之「本縣違法屠宰查緝
      小組報告書」、未經屠宰衛生檢查之屠體內臟處理指示書及紀錄單各一份，秤
      量傳票三紙、現場相片多紙等在卷可憑。另系爭房舍係被告丁○○自九十年二
      月底起，以每月三千元之租金向證人羅福妹承租，查獲的豬肉是被告丁○○自
      行收集病、死豬後加以屠宰、貯存於冷凍庫等情，亦據證人羅福妹證述明確，
      是上情均堪信為真實。
（二）被告丁○○於本院審理時供承：查獲之豬肉來源，是我在高雄、屏東地區沿路
      若有看到整隻的病、死豬，就將牠載回去系爭房舍，若比較大隻的，因我騎機
      車載不動，就叫甲○○開車載回去等語，足見被告甲○○亦明知所載運死豬肉
      之來源，是被告甲○○辯稱：不知死豬肉來源云云，顯係卸責之詞，不足採信
      。而被告二人既明知豬肉之來源係他人（養豬戶）不要的病、死豬，足認其等
      主觀上即應知悉所分切、加工、運輸、貯存者係未經屠宰衛生檢查之屠體、內
      臟。
（三）依查獲現場相片以觀，冷凍庫內之豬肉肉塊切割整齊，並依肉塊大小予以分袋
      包裝，證人即查獲警員戊○○並證稱：查獲當天是依檢察官之指揮前往現場，
      先埋伏在房舍外面，等一輛貨車進入後才上前查獲，貨車司機即被告甲○○，
      他說他受僱於被告丁○○，當時從冷凍庫搬出的肉品有用塑膠袋包好，一塊一
      塊的，切割得很整齊等語（見九十一年六月十八日審判筆錄）；另證人即高雄
      縣政府農業局畜產課技士丙○○復證稱：我們打開查獲地點之冷凍庫時，有聞
      到一股異味，另外，土虱是吃腐敗的東西，一般人會直接將生肉丟進水裡給土
      虱吃，不必先冰起來保存等語（見本院九十一年十月二十二日訊問筆錄），是
      按，查獲豬肉若係供餵養土虱魚之用，一般人為求降低花費成本，則直接將病
      、死豬丟入魚池內即可，何需另行花費成本且大費周章先行承租房舍、冷凍庫
      ，並將收集之病、死豬予以分切整齊、分裝成袋後冷凍貯存？況查，被告丁○○自稱其養殖魚池係位在屏東縣長治鄉○○村○○段，距本案查獲地點車程約
      四十餘分鐘，來回車程則需一個多小時之情（見偵查卷第六二頁偵訊筆錄），
      若病死豬肉係為餵養魚類所用，衡情應直接將收集所得之病、死豬貯存於魚池
      旁之空地或就近存放，而無將該等肉品貯存在車程長達四十分鐘、距離非近之
      系爭查獲地點，以致於尚需另行花費以每車六百至一千元之代價僱請甲○○載
      運之理，是足證被告二人收集病、死豬後由被告丁○○予以屠宰分切、加工、
      貯存，及由被告甲○○運輸至不詳地點之目的，顯係意圖供人食用，被告二人
      辯稱：查獲之豬肉係供餵養土虱魚，非欲供人食用云云，均有違常理而不足採
      信。又如前所述，被告二人既明知所收集者為他人棄置之病、死豬，則亦應知
      悉上開豬隻屠體、內臟業已變質，自含有害人體健康物質，竟仍意圖供人食用
      而予以屠宰分切、加工、運輸、貯存，且本件查獲之豬肉數量龐大，倘若該批
      豬肉流入市面供人食用，必造成許多民眾身體健康因而受損，是被告二人犯罪
      情節當屬重大。
（四）至證人陳秀才於偵查中雖證稱：被告丁○○曾向其承租魚池飼養土虱魚等語（
      見偵查卷第六一頁至第六三頁偵訊筆錄），然陳秀才長居屏東縣長治鄉，對被
      告二人在高雄縣美濃鎮查獲地點之一切行為，自無法一一知悉，且依證人上開
      證詞，並不足以證明被告丁○○係以其分切之上開豬肉飼養土虱魚，況被告丁○○縱有將部分病、死豬肉載運至該處魚池，亦不影響被告等將其餘病、死豬
      肉意圖供人食用而予以分切、加工、運輸、貯存犯行之成立，是證人上開證詞
      尚難為有利於被告之認定，附此敘明。
（五）另本案雖扣有如附表一、二所示之物品，惟查，上開物品均非被告二人所有而
      係分屬證人乙○○、羅福妹等人所有之物一情，業據證人乙○○、羅福妹分別
      證述明確（乙○○之證詞，見本院九十一年十一月二十六日訊問筆錄），且均
      無從認定與本案犯罪事實有關（理由詳見附表一、二所載），是自難作為認定
      被告等涉有本案犯罪事實之證據，惟依前開調查所得事證，本院已足以獲得被
      告二人犯罪之確信心證，是尚不因而影響被告本案犯行之成立，附此敘明。
（六）再查，本案並未查獲或扣得任何被告二人有販賣未經屠宰衛生檢查病、死豬屠
      體、內臟行為之證據，此外，復查無相關事證，應屬無從證明，從而公訴人認
      定被告二人有販賣上開肉品之行為，自有未洽，應予敘明。
（七）至被告丁○○於本院開庭時，雖偶有思考需時較久情形，然均能針對本院所詢
      問之問題回答，並無何心神喪失、精神耗弱之情，且經本院向被告丁○○就診
      之屏安醫院函查之結果，覆稱：被告丁○○經診斷為器質性精神病，於九十一
      年六月二十六日至同年八月十二日、同年八月二十二日至同年十一月二日，曾
      在該院住院治療，住院前曾有癲癇、情緒憂鬱、酒精戒斷症候及衝動控制力差
      等症狀，於九十一年十一月二日出院時，症狀緩解，精神及身體狀況尚可，若
      出院後病情無重大改變之情形下，並無無法到庭應訊之情形等語，有該院函文
      一紙可憑。參以同案被告甲○○亦供稱：之前與被告丁○○接觸時，他精神狀
      況還好，只有喝酒後會怪怪的等語（見本院九十一年十月三十一日審判筆錄）
      ，足見被告丁○○並未達心神喪失、精神耗弱程度。再者，被告係於本案犯罪
      後始經診斷患有器質性精神病，是前開醫院函文之內容尚與其本案犯行之成立
      無涉，併予敘明。
綜上所述，本案事證已臻明確，被告二人之犯行均堪予認定。
二、按未經屠宰衛生檢查或經檢查為不合格之屠體、內臟，不得供人食用或意圖供人
    食用而分切、加工、運輸、貯存或販賣，畜牧法第三十二條第一項定有明文，而
    如前所述，本件查獲之未經屠宰衛生檢查豬肉屠體重達五千九百九十公斤，且被
    告自承係收集他人棄置之病、死豬而來，參以證人丙○○證稱：打開冷凍庫時有
    一股異味等情，足證上開豬肉業已變質，自含有害人體健康物質，該批豬肉如流
    入市面供人食用，必造成許多民眾身體健康因而受損，故被告二人犯罪情節當屬
    重大。核被告二人所為，均係違反畜牧法第三十二條第一項第三款之規定，且情
    節重大，應依同法第三十三條第二項論處，而分切、加工、運輸之低度行為，應
    為貯存之高度行為所吸收，不另論罪。其等先後多次貯存病死豬肉之行為，時間
    緊接、方法相同，觸犯構成要件相同之罪，顯係基於概括犯意反覆為之，為連續
    犯，應論以一罪並加重其刑。又於被告行為後，畜牧法雖於九十一年一月三十日
    公布修正，惟該次並未修正第三十二條第一項第三款及第三十三條第二項之規定
    ，是無庸比較新舊法之適用，附此敘明。又公訴人認被告等有販賣病死豬肉之犯
    行一節，容有未洽，已如前述，因貯存病死豬肉與販賣病死豬肉行為所觸犯之法
    條相同，故無庸變更起訴法條，附此敘明。被告二人間就上開犯行，有犯意聯絡
    及行為分擔，為共同正犯。查被告丁○○前於八十五年三月二十八日，因販賣病
    死豬肉之違反食品衛生管理法案件，經臺灣花蓮地方法院以八十五年易緝字第五
    四號判決判處有期徒刑四月，於八十五年九月十三日易科罰金執行完畢等情，有
    台灣高等法院被告全國前案紀錄表、本院被告院內索引卡紀錄表及上開刑事判決
    各一份在卷可佐，是其於有期徒刑執行完畢後五年內，再犯本件有期徒刑以上之
    罪，為累犯，應依法加重其刑並遞加之。審酌被告二人為圖私利，罔顧社會大眾
    健康，及其等之素行、犯罪動機、目的、二人犯罪分工之手段，犯罪後態度等一
    切情狀，分別量處如主文所示之刑，並均諭知易科罰金之折算標準，以資懲儆。
    至如附表一、附表二所示物品，均非被告二人所有供犯本罪所用之物一節，已如
    前述，是自不得併予宣告沒收，公訴人請求併予沒收，容有未洽；又現場查獲之
    冷凍病死豬肉，於案發後均經高雄縣政府交由璇德企業股份有限公司予以化製完
    畢一情，業據證人證述明確，並有秤量傳票三紙在卷可憑，爰無庸另為沒收之諭
    知，均附此敘明。
三、公訴意旨另認：被告二人右開犯行另涉有食品衛生管理法第三十四條第一項之罪
    嫌云云，惟按上開條文之構成要件尚需「致危害人體健康」，亦即以產生危害人
    體健康之具體結果為要件（參照卷附台灣高等法院台南分院檢察署九十年度業務
    座談會之見解），而如前所述，本案無從證明被告有販賣變質之食品即病死豬肉
    之行為，自無從致生危害人體健康，是應不成立此罪，前開公訴意旨容有未洽，
    惟公訴人認此部分犯行與前開論罪科刑之部分有方法結果之牽連犯關係，屬裁判
    上一罪，故本院不另為無罪之諭知。
四、據上論斷，應依刑事訴訟法第二百九十九條第一項前段，畜牧法第三十三條第二
    項、第一項第三款，刑法第十一條前段、第二十八條、第五十六條、第四十七條
    、第四十一條第一項，罰金罰鍰提高標準條例第二條，判決如主文。
本案經檢察官朱婉綺到庭執行職務。
中      華      民      國    九十二    年      一      月      九      日
                                  臺灣高雄地方法院刑事第六庭
                                      法  官  周玉群
右正本證明與原本無異。
如不服本判決，應於判決送達後十日內，向本院提出上訴狀。
                                      書記官  陳瓊芳
中      華      民      國    九十二    年      一      月      九      日
附表一（在甲○○所駕駛之YZ-8457自小貨車上扣得之物品，屬乙○○所有）
  1.估價單二張（台照載為：乙○○，日期：九十年四月二十一日、四月二十四日）
  2.估價單一本（首頁寫有「蘇永安」，內容台照欄亦均載為「蘇永安」）
  3.喬奕實業股份有限公司出貨單（台照：乙○○、竹田冷凍公司，日期均為八十九
    年九月二十九日）
  4.乙○○之名片一盒
  5.紙條三張（均無署名，而依肉眼觀察之結果三者字跡均不相同，其中一張載有日
    期：4/30、5/3、5/5）
附表二（在向羅福妹承租之系爭房舍內扣得之物品，為羅福妹、劉樂貴所有）：
  1.寫有數字之紙條一張（無任何其他記載足資證明與本案有關）
  2.記事本三本（分別記載他人之電話、金額，均無從證明與本案有關）
  3.便條紙一本（其上記載之日期，分別為1/20、11/3、11/7，均非本案犯罪期間內
    ，亦無從證明與本案有關）
  4.戶名為劉樂貴之郵政存簿儲金簿二本（交易日期分別為88.12.18起至89.11.07，
    及88.01.13起至88.12.15止，均非本案犯罪時間內，亦無從證明與本案有關）
附錄本案論罪科刑法條：
畜牧法第三十二條【民國 91年 1 月 30 日 修正】：
  未經屠宰衛生檢查或經檢查為不合格之屠體、內臟，不得供人食用或意圖供人食用
  而分切、加工、運輸、貯存或販賣。
  前項屠體、內臟之所有人或管理人，應依屠宰衛生檢查獸醫師或檢查人員之指示，
  予以銷燬、化製或為其他必要之處置。
  第一項之屠體、內臟，除經證明為非供人食用者外，推定為供人食用或意圖供人食
  用。
  經檢查為合格之屠體及內臟或其包裝容器，應標明屠宰衛生檢查合格標誌、屠宰場
  編號及屠宰日期，始得運出屠宰場；其合格標誌及標明方法，由中央主管機關定之
  。
畜牧法第三十三條【民國 91 年 1 月 30 日 修正】：
  有下列情形之一者，處新臺幣十萬元以上五十萬元以下罰鍰：
    一  違反第十二條之一規定，擅自推廣、利用未經田間試驗、生物安全性評估涉
        及遺傳物質轉置之種畜禽或種原者。
    二  違反第二十九條第一項規定，擅自於屠宰場外屠宰或其屠宰未經依同條第二
        項規定檢查者。
    三  違反第三十二條第一項規定，將未經屠宰衛生檢查或經檢查為不合格之屠體
        或內臟供人食用或意圖供人食用而分切、加工、運輸、貯存或販賣者。
    四  擅自變更或偽造第三十二條第四項所定之屠宰衛生檢查合格標誌者。
  有前項各款情形之一者，情節重大或一年內再犯者，處三年以下有期徒刑或併科新
  臺幣三十萬元以下罰金。
  因執行業務犯前項之罪者，除依該項規定處罰其行為人外，對僱用該行為人之法人
  或自然人，亦科以前項之罰金。
  有第一項第三款情形時，主管機關得對該等屠體、內臟予以沒入。


司法院資訊處製作；財團法人民間司法改革基金會備份。
